臺灣臺北地方法院刑事判決
111年度審訴字第638號
公  訴  人  臺灣臺北地方檢察署檢察官
被      告  吳宗翰




上列被告因詐欺案件，經檢察官提起公訴（111年度偵字第5918
號），嗣被告於本院準備程序中就被訴事實為有罪之陳述，經本
院告知簡式審判程序意旨，並聽取公訴人及被告之意見後，本院
合議庭裁定由受命法官獨任進行簡式審判程序，判決如下：
    主  文
吳宗翰犯如附表「罪名及宣告刑」欄所示之罪，共拾罪，各處如
附表「罪名及宣告刑」欄所示之刑。應執行有期徒刑壹年陸月。
未扣案之犯罪所得新臺幣壹仟伍佰元沒收，於全部或一部不能沒
收或不宜執行沒收時，追徵其價額。
    事  實
一、吳宗翰於民國108年6月初之前某日，加入施緯（由檢察官另
    行通緝）、王景弘（另經本院判決在案）及真實姓名年籍不
    詳綽號「海濱」等人所屬之詐欺集團，由王景弘擔任提領被
    害人款項之車手工作，吳宗翰則擔任向王景弘收取詐騙贓款
    之收水工作，而與該詐欺集團成員共同意圖為自己不法所有
    ，基於三人以上共同詐欺取財及違反洗錢防制法之犯意聯絡
    ，先由該詐欺集團成員以附表所示之詐欺方式，詐騙如附表
    被害人欄所示之許偉鋒等人，致渠等陷於錯誤，依指示於附
    表所示之匯款時間，將如附表所示之匯款金額匯入如附表所
    示之帳戶，王景弘再依「海濱」指示，持詐欺集團成員交付
    之人頭帳戶提款卡，於附表所示時間、地點之自動提款機提
    領贓款得逞，再將提領之款項交回給吳宗翰，再由吳宗翰繳
    回上開詐欺集團，藉此製造金流斷點，隱匿特定犯罪所得之
    去向及所在。嗣如附表所示之被害人發覺遭騙報警處理，經
    警調閱監視器錄影畫面後，始循線查悉上情。
二、案經許偉鋒、曾琪惠、葉林忻、許皓翔、蔡秉辰、楊佳儒、
    林暐智、陳怡君、孫銘宗等訴由臺北市政府警察局萬華分局
    報請臺灣臺北地方檢察署檢察官偵查起訴。
    理  由
壹、程序部分：
　　本件被告吳宗翰所犯均係死刑、無期徒刑或最輕本刑為3年
    以上有期徒刑以外之罪，且均非高等法院管轄第一審案件，
    其於本院準備程序進行中就上開被訴事實均為有罪之陳述，
    經本院告知簡式審判程序之旨，並聽取檢察官及被告之意見
    後，依刑事訴訟法第273條之1第1項規定，由本院合議庭裁
    定由受命法官獨任進行簡式審判程序。故本件簡式審判程序
    之證據調查，依同法第273條之2規定，不受同法第159條第1
    項、第161條之2、第161條之3、第163條之1及第164條至第1
    70條規定之限制，合先敘明。
貳、實體部分：
一、上揭事實，業據被告於本院行準備程序及審理時均坦承不諱
    （見本院卷第83至96頁），核與證人即告訴人許偉鋒、曾琪
    惠、葉林忻、許皓翔、蔡秉辰、楊佳儒、林暐智、陳怡君、
    孫銘宗、被害人黃宥嘉於警詢、證人即共犯王景弘於警詢及
    偵訊時所述之情節相符（見偵一卷第13至19、126至128、14
    4至146、164至167、191至193、206至209、221至223、237
    至238、247至248、298至301、263至264、339至341頁、他
    卷第143至149頁），並有告訴人等人之內政部警政署反詐騙
    諮詢專線紀錄表、受理詐騙帳戶通報警示簡便格式表、受理
    刑事案件報案三聯單等報案資料、轉帳畫面截圖、匯款資料
    、存摺影本（見偵一卷第125、129至133頁、153至158、159
    至163、168至171、176、186至190、198、203、210至214、
    217、219、224至228、229、233至236、240至243、245、25
    1至257、302至311、259至262、265至267頁）、共犯王景弘
    提款之錄影畫面暨翻拍照片、提領紀錄表、熱點資料案件詳
    細列表（見偵一卷第43至119頁）、被害人清冊（見偵一卷
    第121、123頁）、第一銀行帳號000-00000000000號、凱基
    銀行帳號000-000000000000號、聯邦銀行帳號000-00000000
    0000號、土地銀行帳號000-000000000000號帳戶之交易明細
    等在卷可稽（見偵一卷第269、279至280、281、285、493至
    495頁），足認被告之任意性自白與事實相符，堪以採信。
    本案事證明確，被告犯行，均堪認定，應予依法論科。
二、論罪科刑
　㈠洗錢防制法業於105年12月28日修正公布，並於106年6月28日
    生效施行。依新法規定，倘行為人意圖掩飾或隱匿特定犯罪
    所得來源，而將特定犯罪所得直接消費處分，甚或交予其他
    共同正犯予以隱匿，或由共同正犯以虛假交易外觀掩飾不法
    金流移動，即難認僅單純犯罪後處分贓物之行為，應仍構成
    新法第2條第1或2款之洗錢行為（最高法院108年度台上字第
    1744號、108年度台上字第3086號判決意旨參照）。例如詐
    欺集團向被害人施用詐術後，為隱匿其詐欺所得財物之去向
    ，而令被害人將其款項轉入該集團所持有、使用之人頭帳戶
    ，並由該集團所屬之車手前往提領詐欺款項得逞，檢察官如
    能證明該帳戶內之資金係本案詐欺之特定犯罪所得，即已該
    當洗錢防制法第14條第1項之一般洗錢罪（最高法院108年度
    台上字第1744號判決意旨參照）。基上，被告參與本案詐騙
    ，由集團成員詐欺如附表被害人欄所示之人，致其等陷於錯
    誤匯款後，由被告依集團成員指示，向領款車手收取詐欺款
    項，負責上繳詐欺贓款與上開詐欺集團上手，則被告主觀上
    有隱匿其所屬詐欺集團之詐欺犯罪所得，以逃避國家追訴或
    處罰之意思，客觀上有隱匿詐欺犯罪所得去向之作用，而製
    造金流斷點，揆諸前開說明，核與洗錢防制法第14條之一般
    洗錢罪之要件相合。是核被告就附表各編號所為，均係犯刑
    法第339條之4第1項第2款之三人以上共同詐欺取財罪及洗錢
    防制法第14條第1項之洗錢罪。
　㈡被告與施緯、王景弘、「海濱」及其等所屬詐欺集團成員間
    ，就本案犯行，均有犯意聯絡及行為分擔，均應論以共同正
    犯。
　㈢被告所犯三人以上共同詐欺取財罪及一般洗錢罪間，係本於
    其與上開共同正犯同一犯罪計畫而為，應整體視為一行為較
    為合理，則其以一行為而觸犯上開2罪，應依刑法第55條想
    像競合犯之規定，均從一重以三人以上共同犯詐欺取財罪論
    處。
　㈣被告就上開所犯各次犯行，所詐騙之對象不相同，侵害個別
    之財產法益，所為各具獨立性且出於各別犯意為之，行為互
    殊，應分論併罰。
　㈤查被告於本院審理時自白一般洗錢犯行，依洗錢防制法第16
    條第2項之規定，原應減輕其刑，惟被告所犯一般洗錢罪，
    屬想像競合犯其中之輕罪，被告就本案犯行係從一重之三人
    以上共同詐欺取財罪，就被告此部分想像競合輕罪應減刑部
    分，由本院於後述依刑法第57條量刑時一併衡酌該部分減輕
    其刑事由。
　㈥爰審酌被告加入該詐欺集團擔任收水工作，共同侵害如附表
    所示告訴人及被害人共10人之財產法益，法治觀念偏差，助
    長詐欺犯罪猖獗，危害社會治安，增加犯罪查緝及被害人求
    償之困難，並考量被告係基層之收水工作，且犯後於本院中
    坦承犯行，合於洗錢防制法第16條第2項所定之減輕其刑事
    由，然尚未與告訴人及被害人等達成和解，兼衡被告之犯罪
    動機、目的、參與程度及角色分工、所獲利益、告訴人及被
    害人10人財產受損程度，及被告為專校畢業之教育智識程度
    （見本院卷附之個人戶籍資料完整姓名查詢結果）、入監前
    之職業收入、需扶養人口等家庭生活經濟狀況（見本院卷第
    95頁）等一切情狀，分別量處如主文所示之刑及定其應執行
    刑，以資懲儆。　　
三、沒收部分
　  查被告於本院審理時供稱：王景弘提領完會一次將款項交給
    伊，伊再拿給施瑋指定之人，伊一趟收水可獲得新臺幣（下
    同）1500元之報酬等語（見本院卷第95頁），是被告所獲得
    之1500元報酬為其之犯罪所得，應依刑法第38條之1第1項前
    段、第3項規定沒收，並於全部或一部不能沒收或不宜執行
    沒收時，追徵其價額。至被告就所收取之款項，已全數交與
    集團一節，業如前述，要難認屬被告所有之財物，自無從依
    洗錢防制法第18條第1項規定宣告沒收，併此敘明。
據上論斷，應依刑事訴訟法第273條之1第1項、第299條第1項前
段，洗錢防制法第14條第1項，刑法第11條前段、第28條、第339
條之4第1項第2款、第55條、第51條第5款、第38條之1第1項前段
、第3項，刑法施行法第1條之1第1項，判決如主文。
本案經檢察官陳鴻濤提起公訴，檢察官謝奇孟到庭執行職務。
中　　華　　民　　國　　111 　年　　5　　月　　5　　日
 　　　　　　　　刑事第二十二庭 法　官  莊書雯
上正本證明與原本無異。 
如不服本判決應於收受送達後20日內向本院提出上訴書狀，並應
敘述具體理由；其未敘述上訴理由者，應於上訴期間屆滿後20日
內向本院補提理由書（均須按他造當事人之人數附繕本）「切勿
逕送上級法院」。告訴人或被害人如對於本判決不服者，應具備
理由請求檢察官上訴，其上訴期間之計算係以檢察官收受判決正
本之日期為準。 因疫情而遲誤不變期間，得向法院聲請回復原
狀。
                                書記官  周玉惠
中　　華　　民　　國　　111 　年　　5 　　月　　6 　　日
附錄本案論罪科刑法條全文：
洗錢防制法第14條
有第二條各款所列洗錢行為者，處7年以下有期徒刑，併科新臺
幣5百萬元以下罰金。
前項之未遂犯罰之。
前二項情形，不得科以超過其特定犯罪所定最重本刑之刑。
中華民國刑法第339條之4
犯第339條詐欺罪而有下列情形之一者，處1年以上7年以下有期
徒刑，得併科1百萬元以下罰金：
一、冒用政府機關或公務員名義犯之。
二、三人以上共同犯之。
三、以廣播電視、電子通訊、網際網路或其他媒體等傳播工具，
    對公眾散布而犯之。
前項之未遂犯罰之。
附表：
編號 被害人  詐欺時間、方式 匯款時間 匯款金額（新臺幣） 匯入帳戶 共犯王景弘提款之時間、地點、金額 罪名及宣告刑 1 許偉鋒 108年12月9日下午8時許，詐騙集團成員在臉書刊登販賣手機之廣告訊息，誘騙被害人購買而陷於錯誤。 108年12月9日下午9時11分 5,000元 第一銀行帳號000-00000000000號帳戶 108年12月9日下午9時37分，在臺北市○○區○○路00號永豐銀行西門分行提領14,900元 吳宗翰共同犯三人以上詐欺取財罪，處有期徒刑壹年。  2 曾琪惠 108年12月9日下午9時49分，詐騙集團成員在臉書刊登販賣手機之廣告訊息，誘騙被害人購買而陷於錯誤。 108年12月9日下午9時59分 15,000元 第一銀行帳號000-00000000000號帳戶 108年12月9日下午10時22分，在臺北市○○區○○○路000○0號彰化銀行西門分行提領15,000元 吳宗翰共同犯三人以上詐欺取財罪，處有期徒刑壹年。 3 葉林忻 108年12月9日下午11時15分，詐騙集團成員在臉書刊登販賣手機之廣告訊息，誘騙被害人購買而陷於錯誤。 108年12月9日下午11時26分 15,000元 第一銀行帳號000-00000000000號帳戶 108年12月10日上午1時39分，在臺北市○○區○○○路00巷0號統一超商昆寧門市分別提領2萬元、1萬元 吳宗翰共同犯三人以上詐欺取財罪，處有期徒刑壹年。  4 許皓翔 109年12月9日下午11時許，詐騙集團成員在臉書刊登販賣手機之廣告訊息，誘騙被害人購買而陷於錯誤。 108年12月9日下午11時26分 15,000元 第一銀行帳號000-00000000000號帳戶  吳宗翰共同犯三人以上詐欺取財罪，處有期徒刑壹年。  5 蔡秉辰 108年12月9日下午7時56分，接獲不詳詐騙集團成員來電謊稱為台新銀行行員，未免客戶個資外洩，須被害人依指示操作匯款以取消云云，致被害人陷於錯誤。 108年12月9日下午8時3分 14,970元 凱基銀行帳號000-000000000000號帳戶 108年12月9日下午8時31分至35分許，在臺北市○○區○○街00號合作金庫銀行提領2萬元（共5次）、2,000元 吳宗翰共同犯三人以上詐欺取財罪，處有期徒刑壹年。  6 楊佳儒 108年12月9日下午7時43分接獲不詳詐騙集團成員來電謊稱為其因網路購物扣款設定錯誤，須被害人依指示操作匯款以取消云云，致被害人陷於錯誤。 108年12月9日下午8時7分 ⑴29,989元 凱基銀行帳號000-000000000000號帳戶 與編號5部分合併被王景弘提領。 吳宗翰共同犯三人以上詐欺取財罪，處有期徒刑壹年壹月。     108年12月9日下午8時52分 ⑵30,000元 土地銀行帳號000-000000000000號帳戶 108年12月9日下午9時38分至39分，在臺北市○○區○○路00號永豐銀行西門分行分別提領2萬（共2次），同日下午9時41分至43分，在臺北市○○區○○街00號合作金庫銀行西門分行提領2萬（共3次）、19,900元     108年12月9日下午9時2分 ⑶29,989元    7 林暐智 108年12月9日下午7時5分，接獲不詳詐騙集團成員來電謊稱為其因網路訂房錯誤，須被害人依指示操作匯款以取消云云，致被害人陷於錯誤。 108年12月9日下午8時10分 7,985元 凱基銀行帳號000-000000000000號帳戶 與編號5部分合併被王景弘提領。 吳宗翰共同犯三人以上詐欺取財罪，處有期徒刑壹年。  8 黃宥嘉 108年12月9日下午8時9分，接獲不詳詐騙集團成員來電謊稱為其因網路購物扣款設定錯誤，須被害人依指示操作匯款以取消云云，致被害人陷於錯誤。 108年12月9日下午7時58分 ⑴29,999元 凱基銀行帳號000-000000000000號帳戶 與編號5部分合併被王景弘提領。 吳宗翰共同犯三人以上詐欺取財罪，處有期徒刑壹年壹月。    108年12月9日下午8時26分 ⑵29,985元 聯邦銀行帳號000-000000000000號帳戶 108年12月9日下午8時48分至50分，在臺北市○○區○○○路000○0號彰化銀行西門分行分別提領2萬元（共4次）、16,000元  9 陳怡君 108年12月9日下午7時35分，接獲不詳詐騙集團成員來電謊稱為其因網路訂房錯誤，須被害人依指示操作匯款以取消云云，致被害人陷於錯誤。 108年12月9日下午8時26分 19,123元 凱基銀行帳號000-000000000000號帳戶 與編號5部分合併被王景弘提領。 吳宗翰共同犯三人以上詐欺取財罪，處有期徒刑壹年。 10 孫銘宗 108年12月9日下午6時46分，接獲不詳詐騙集團成員來電謊稱為其因網路購物扣款設定錯誤，須被害人依指示操作匯款以取消云云，致被害人陷於錯誤。 108年12月9日下午8時10分 ⑴49,999元 聯邦銀行帳號000-000000000000號帳戶 與編號8、⑵部分合併被王景弘提領。 吳宗翰共同犯三人以上詐欺取財罪，處有期徒刑壹年壹月。    108年12月9日下午8時13分 ⑵16,123元